【裁判字號】    91,交訴,270
【裁判日期】    920718
【裁判案由】    公共危險等
【裁判全文】
臺灣高雄地方法院刑事判決                        九十一年度交訴字第二七號
    公  訴  人  臺灣高雄地方法院檢察署檢察官
    被      告  丙○○
右列被告因公共危險等案件，經檢察官提起公訴（九十一年度偵字第二０二七八號）
，本院判決如左：
    主  文
丙○○過失傷害人，處有期徒刑參月，如易科罰金，以參佰元折算壹日；又駕駛動力
交通工具，致人受傷而逃逸，處有期徒刑陸月，如易科罰金，以參佰元折算壹日；應
執行有期徒刑捌月，如易科罰金，以參佰元折算壹日。
    事  實
一丙○○原考領有普通小型車之駕駛執照，其駕駛執照業於民國九十一年八月十一日
  經吊銷，吊銷期間為一年，其明知在駕駛執照經吊銷期間不得駕駛車輛，竟於九十
  一年二月五日凌晨二時四十五分許，駕駛車牌號碼七Ｍ一六八二八號自用小客車，
  沿高雄市三民區○○○路由北往南方向行駛，途經同路一一九之二號前時，本應注
  意汽車行駛時，駕駛人應注意車前狀況，並隨時採取必要之安全措施，而依當時天
  候晴朗，雖係夜間但現場置有照明設備，路面乾燥無缺陷，視距良好，依其智識、
  能力又無不能注意之情事，竟疏未注意及此，於車輛行進中彎腰拾取掉落在右前座
  之ＣＤ盒，適有甲○○駕駛車牌號碼ＬＨ—五七六九號自用小客車搭載乙○○、戊○○同向行駛在前，減速準備停等紅燈，致丙○○所駕駛之車輛左前保險桿自後追
  撞甲○○所駕駛之車輛右後保險桿，甲○○（未據告訴）及乙○○因而受有頭部外
  傷之傷害。詎丙○○明知駕駛人如肇事致人受傷，應即採取救護或其他必要措施，
  並向警察機關報告，不得逃逸，竟另萌生肇事逃逸之犯意，趁甲○○查看乙○○傷
  勢之際，棄車逃離現場，並以電話聯絡其友人丁○○（另經檢察官依職權為不起訴
  處分）至現場頂替其過失傷害犯行。
二案經乙○○訴由臺灣高雄地方法院檢察署檢察官偵查起訴。
    理  由
一右揭過失傷害犯行，業據被告丙○○於警、偵訊及本院審理中坦承不諱，核與告訴
  人乙○○於警、偵訊及本院審理中指訴之情節相符，並經證人甲○○於警訊及本院
  審理中、證人戊○○於警訊中分別證述在卷，復有高雄市政府警察局交通大隊交通
  事故談話紀錄表影本二紙、道路交通事故調查報告表影本一紙、診斷證明書三紙、
  現場照片四幀等附卷可稽。按汽車行駛時，駕駛人應注意車前狀況，並隨時採取必
  要之安全措施，道路交通安全規則第九十四條第三項定有明文。被告駕車自應注意
  上開規定，且依當時天候晴朗，雖係夜間但現場置有照明設備，路面乾燥無缺陷，
  視距良好，依其智識、能力又無不能注意之情事，竟疏未注意及此，於車輛行進中
  彎腰拾取掉落在右前座之ＣＤ盒，因而肇致本件車禍事故，其駕駛行為顯有過失，
  至為灼然。而告訴人因本件車禍事故受有前揭傷害，與被告之過失駕駛行為亦有相
  當因果關係。則被告右揭過失傷害犯行應堪認定。
二訊據被告丙○○矢口否認右揭肇事逃逸犯行，辯稱：車禍後係在距離車子幾十公尺
  處打公共電話聯絡友人丁○○前來處理，並未離開現場，約等了五分鐘，不知警察
  在找伊，丁○○到了以後，交通隊警員有來問伊和丁○○車子是不是兩人的，並帶
  兩人到覺民派出所，因為緊張，才向警察表示車禍時兩人均在車上，係由丁○○開
  車云云。經查：
(一)右揭被告肇事後未採取救護或其他必要措施，並向警察機關報告，即趁甲○○查看
  告訴人傷勢之際，棄車逃離現場，並以電話聯絡其友人丁○○至現場頂替其過失傷
  害犯行等情，業據告訴人於偵查及本院審理中陳稱：我撞到臉和後腦，人不舒服在
  車上，甲○○和戊○○下車查看，看到是一個男生開車，後來甲○○和戊○○來查
  看我的傷勢，再下車時，被告就不見了，警察到現場後，大家都在找駕駛者，都找
  不到人，警察在車上撿到手機，追蹤之後，才知道手機是被告的，找了約十五至二
  十分，才看到丁○○出現，向警察表示車子是她開的，警察請她說清楚，因為大家
  都看到車子是男生開的，那時我人不舒服，甲○○就先送我到醫院等語；核與證人
  甲○○於警訊中及本院審理中證稱：車子被撞後，我有下車與被告交談，問他怎麼
  這樣開車，後來回到車上查看告訴人傷勢，拿手機報警，再下車時被告就不見了，
  警察有來處理，但都找不到被告，找了一、二十分，警察已經拆車牌，有一女子跑
  出來說車子是她的，她要開走，被告沒有和他一起出來，我們和警察說開車的是男
  生，後來我就和告訴人到醫院就醫等語均相符；並經證人即現場處理之交通大隊警
  員戴清賈於偵查中證稱：我去現場時，有一位小姐說車子是她開的，但保安大隊警
  員說不是，是另一位男子開的，當時被告不在現場等語；及另案被告丁○○於偵訊
  中供承：被告打我手機通知我處理，我有向警察表示車子是我開的等語；且警員戴
  清賈於事故現場製作之高雄市政府警察局交通大隊交通事故談話紀錄表及道路交通
  事故調查報告表上亦分別記載「駕駛人肇事後不知去向無法詢問筆錄」及「方車
  駕駛人肇事後駕駛人離開現場不知去向」等語，足認被告確有肇事致告訴人受傷而
  逃逸之事實無訛。
(二)至被告辯稱伊係在距離車子幾十公尺處打公共電話聯絡丁○○前來處理，並未離開
  現場云云，惟按刑法第一百八十五條之四規定之駕駛動力交通工具肇事，致人死傷
  而逃逸罪，其立法理由為：「為維護交通安全，加強救護，減少被害人之死傷，促
  使駕駛人於肇事後，能對被害人即時救護」，係認駕駛人駕車肇事後，倘能將被害
  人即時救護，即可減輕或避免被害人之傷亡，此亦攸關社會大眾生命、身體之安全
  ，其目的除維護交通安全外，並兼顧公共安全之保護；該條所規定之「肇事」，乃
  指因駕駛人之行為致被害人死傷之事故，至肇事之原因如何？是否出於故意或過失
  ？均非所問，又所謂「逃逸」，係指肇事後，未適當處理事故而離開現場之意；又
  本件為抽象危險犯，行為人於駕車肇事，致人死傷而逃逸，既有逃逸之事實，則不
  論其逃離現場遠近，均為本罪之既遂犯（最高法院九十二年度台上字第一七九三號
  判決參照）。被告肇事後未為適當處理，即在第一時間離開現場，致到場處理事故
  之警員及告訴人、甲○○、戊○○等人均遍尋不著，在告訴人送醫救治及警員於現
  場蒐證、製作談話紀錄完畢之前均未現身，期間長達十五至二十分，已有逃逸之事
  實甚明，自不得以其當時係在距離事故現場不遠處撥打電話云云而推諉卸責。綜上
  所述，被告右揭肇事逃逸之犯行，亦堪以認定。
二核被告丙○○所為，係犯刑法第二百八十四條第一項前段過失傷害罪及同法第一百
  八十五條之四之駕駛動力交通工具致人受傷而逃逸罪。被告所犯上開二罪，犯意各
  別，罪名不同，行為互殊，應予分論併罰。被告原考領有普通小型車之駕駛執照，
  其駕駛執照業於九十一年八月十一日經吊銷，吊銷期間為一年，有公路監理電子閘
  門證號查詢汽車駕駛人資料一紙在卷可佐，其於駕駛執照經吊銷期間駕駛自用小客
  車肇事致人受傷，應依道路交通管理處罰條例第八十六條第一項之規定，就所犯過
  失傷害罪部分加重其刑。爰審酌被告駕駛汽車疏未注意上開交通安全規則，因而肇
  事，致告訴人乙○○受傷後，竟未為適當處理，即棄車逃離現場，危及告訴人之生
  命、身體安全，迄今未與告訴人達成和解，及犯後坦承過失傷害部分犯行等一切情
  狀，分別量處如主文所示之刑，並定其應執行刑，及均諭知易科罰金之折算標準。
據上論斷，應依刑事訴訟法第二百九十九條第一項前段，道路交通管理處罰條例第八
十六條，刑法第一百八十五條之四、第二百八十四條第一項前段、第五十一條第五款
第四十一條第一項、第二項，罰金罰鍰提高標準條例第一條前段、第二條，判決如主
文。
本案經檢察官陳碧霞到庭執行職務。
中      華      民      國    九十二    年      七      月     十八     日
                                  臺灣高雄地方法院交通法庭
                                      審判長法  官 黃三友
                                            法  官 黃宗揚
                                            法  官 王雅苑
右正本證明與原本無異。
如不服本判決，應於判決送達後十日內，向本院提出上訴狀。
                                            書記官 黃琬婷
中      華      民      國    九十二    年      七      月     十八     日
附錄法條：
中華民國刑法第一百八十五條之四
駕駛動力交通工具肇事，致人死傷而逃逸者，處六月以上五年以下有期徒
刑。
中華民國刑法第二百八十四條
 (過失傷害罪)
因過失傷害人者，處六月以下有期徒刑、拘役或五百元以下罰金，致重傷
者，處一年以下有期徒刑、拘役或五百元以下罰金。
從事業務之人，因業務上之過失傷害人者，處一年以下有期徒刑、拘役或
一千元以下罰金，致重傷者，處三年以下有期徒刑、拘役或二千元以下罰
金。


司法院資訊處製作；財團法人民間司法改革基金會備份。
